臺灣板橋地方法院刑事判決　　　　　　　96年度易字第3363號
公　訴　人　臺灣板橋地方法院檢察署檢察官
被　　　告　丙○○
　　　　　　乙○○
上列被告等因詐欺案件，經檢察官提起公訴（96年度偵字第2586
0 號），被告等於本院準備程序進行中就被訴事實均為有罪之陳
述，經本院合議庭裁定由受命法官獨任進行簡式審判程序，並判
決如下：
    主    文
丙○○、乙○○共同意圖為自己不法之所有，以詐術使人將本人
之物交付，各處有期徒刑玖月，扣案如附表二編號2 、3 所示物
品，均沒收；又共同意圖為自己不法之所有，以詐術使人將本人
之物交付，各處有期徒刑玖月，扣案如附表二編號2 、3 所示物
品，均沒收；又共同意圖為自己不法之所有，以詐術使人將本人
之物交付，各處有期徒刑玖月，扣案如附表二編號2 、3 所示物
品，均沒收；又共同意圖為自己不法之所有，以詐術使人將本人
之物交付，各處有期徒刑玖月，扣案如附表二編號1 至3 所示物
品，均沒收。各應執行有期徒刑貳年陸月，扣案如附表二編號1
至3 所示物品，均沒收。
    事    實
一、丙○○、乙○○於民國96年8 月間，因經濟狀況不佳，竟與
    名為湯建鵬、真實姓名年籍不詳、綽號「小二」之成年男子
    （下稱小二）及其他姓名年籍不詳之成年人共組詐騙集團，
    共同基於意圖為自己不法所有之詐欺犯意聯絡，謀議先由其
    他姓名年籍不詳之成年人撥打電話給民眾並詐稱該人之家屬
    遭到綁架，需支付贖款始可釋放云云，使對方陷於錯誤，而
    同意給付款項，再由丙○○、乙○○於約定時間至約定地點
    領取款項，丙○○、乙○○併將其中部分款項扣款後，把餘
    款由丙○○依小二之指示匯入臺中商業銀行太平分行，戶名
    ：劉源青，帳號：000000000000號之帳戶中。上開詐騙集團
    成員遂於如附表一編號1 至5 所示之時間，分別撥打電話予
    如附表一編號1 至5 所示之詐騙對象，並以如附表一編號1
    至5 所示之言語詐騙被害人，使之陷於錯誤，而於如附表一
    編號1 至5 所示之時地，將款項分別交付丙○○或乙○○，
    並由丙○○或乙○○扣除其中部分款項後，將餘款由丙○○
    依上揭方式交付小二；嗣因乙○○等人詐得如附表一編號5
    所示之款項後，上開詐騙集團成員接續於如附表一編號6 所
    示之時間，再次撥打電話予如附表一編號6 所示之被害人丁○○，並以如附表一編號6 所示之言語詐騙丁○○，且推由
    丙○○出面收款，然因丁○○業已報警處理，員警因而在如
    附表一編號6 所示之時地即丙○○出面收款後查獲丙○○，
    並扣得如附表二所示之物品，再循線查獲乙○○。
三、案經戊○○、甲○○、丁○○訴由臺北縣政府警察局中和分
    局報告臺灣板橋地方法院檢察署檢察官偵查後起訴。
    理    由
一、認定犯罪事實所憑之證據及理由
(一)、訊據被告2 人對前開犯罪事實，俱於本院審理中坦認在卷，
    核與證人即被害人丁○○、戊○○、甲○○、己○○○、陳
    怡文於警詢中證述情節相符，且有贓物認領保管單在卷可稽
    ；此外，併有如附表二所示之物品扣案可憑，俱徵被告丙○○、乙○○之自白與事實相符，可以採信，本案事證明確，
    被告丙○○、乙○○犯行，均堪予認定。
(二)、又證人丁○○就如附表一編號5 、6 所示遭詐騙經過，於警
    詢中明確陳述是於96年10月23日10時30分許，接獲無顯示來
    電的電話佯稱胞弟遭綁架，需付贖金30萬元，並要求其不得
    將行動電話掛掉，怕其向警方報案，當時其伺機向警方報案
    ，因一時心慌不疑，在資訊不明狀態下，且時間非常急迫，
    又顧及胞弟生命安全，即以行動電話與歹徒周旋討價還價後
    ，經歹徒指示要其開車先行駕駛至中和市秀朗橋旁準備8 萬
    元，到時候會有人前來取款，約於11時10分即出現1 名身材
    壯碩（胖）、身高約172 公分左右之男子（有嚼食，檳榔習
    慣）隻身前來取走8 萬元，併於11時30分歹徒又指示其前往
    台北市○○○路○ 段要釋放其胞弟，但須再繳1 筆吉祥贖款
    16萬8 千元，但其向歹徒佯稱一時無法籌足這些贖款，歹徒
    便改口說下午14時左右會跟其聯絡，到了下午2 時，其又接
    獲歹徒電話指示其陸續交出尾款，便叫其至中和交流道往南
    勢方向交款，但歹徒一再變更取款地點，又指示其開車前往
    南勢角夜市等候，到最後其跟歹徒稱地點不熟，故約定歹徒
    於第1 次交款地點之秀朗橋頭，歹徒並指示其交出尾款，但
    因其無法湊足該贖款，歹徒願意以3 萬6 千元成交，事後其
    也依歹徒指示只拿出2 百元並用其車上黑色止滑墊包起來依
    歹徒指示將贖款放置於秀朗橋頭，並叫其駛離，歹徒並依約
    前來取款，經中和分局埋伏員警當場起獲等情甚詳（見偵查
    卷第21頁），顯見丁○○乃因受騙而依指示交付如附表一編
    號5 、6 所示款項，並已由被告等人出面取得款項，惟丙○○因出面收款後而為警當場逮捕，則如附表一編號6 所示詐
    欺犯行，被告等人顯已詐欺既遂，是起訴書就此部分，認被
    告尚屬詐欺未遂，容有誤會。
二、應適用之法律、科刑審酌事由及沒收物之處理：
(一)、核被告丙○○、乙○○本件所為，均係犯刑法第339 條第1
    項之詐欺取財既遂罪；被告2 人與「小二」及其他姓名年籍
    不詳之成年人士等數人間，就本件犯行有犯意聯絡及行為分
    擔，均應依刑法第28條規定論以共同正犯。又如附表一編號
    1 、2 及附表一編號5 、6 所示各該次詐欺犯行，被告等人
    乃各本於同一詐騙被害人之計畫，而於密切接近之時地內，
    接續對各該被害人實施詐騙並取得款項，而各該被害人依詐
    欺集團指示，先後2 次交款時間密接，且各被害人同一，是
    此部分各該次詐欺犯行即均應認係同一犯罪之接續行為，而
    均各僅論以1 詐欺犯行已足，是公訴人認如附表一編號1 、
    2 及如附表一編號5 、6 號所示詐欺犯行，乃分別屬數罪併
    罰關係，容有誤會。又被告2 人所犯如附表一編號1 至6 所
    示計4 件詐欺犯行間，犯意各別、該等犯行客觀上彼此可分
    、行為互殊，且侵害不同之被害人財產法益，自應分論併罰
    。
(二)、爰審酌被告丙○○、乙○○俱值青壯，卻不思憑己力正當營
    生，貪圖不法利益，加入不法詐欺集團，從事在集團內出面
    向被害人詐領贓款之車手工作，甚為可眥，惟其等犯後態度
    良好，俱有悔意等一切情狀，就其等前開所犯各罪，分別量
    處如主文所示之刑，並俱定其應執行之刑，以示儆懲。
(三)、扣案如附表二編號1 所示現金3 千2 百元，乃被告等人共犯
    如附表一編號5 、6 所示詐欺犯行所得之物，爰依刑法第38
    條第1 項第3 款規定宣告沒收；至如附表二編號2 、3 所示
    之物，則係被告丙○○所有，供被告等人共犯本案犯罪所用
    之物，應依刑法第38條第1 項第2 款宣告沒收。另扣案如附
    表二編號4 所示之黑色止滑墊1 個，係被害人丁○○所有，
    用以包裹贖款之物，業據丁○○於警詢時證述明確（見偵查
    卷第21頁），非被告或該詐欺集團所有之物，且非屬違禁物
    ，爰不為沒收之諭知，併此敘明。
據上論斷，應依刑事訴訟法第299 條第1 項前段、第273 條之1
第1 項，刑法第28條、第339 條第1 項、第51條第5 款、第38條
第1 項第2 款、第3 款，判決如主文。
本案經檢察官郭季青到庭執行職務。
中　　華　　民　　國　　96　　年　　12　　月　　13　　日
                        刑事第十九庭  法  官  陳明偉
附表一：
┌──┬────┬────┬─────┬────┬────┬────┬────┬───┐
│編號│詐騙時間│詐騙對象│詐騙言語  │交款時間│交款地點│全部款項│部分款項│收款人│
├──┼────┼────┼─────┼────┼────┼────┼────┼───┤
│1   │96年7 月│戊○○  │謝金波之子│96年7 月│臺北縣中│20萬元  │3萬元   │丙○○│
│    │24日9 時│        │為朋友擔任│24日10時│和市景平│        │        │      │
│    │30分許  │        │保證人，無│許      │路59之20│        │        │      │
│    │        │        │法付款，遭│        │號      │        │        │      │
│    │        │        │到綁架，如│        │        │        │        │      │
│    │        │        │果戊○○不│        │        │        │        │      │
│    │        │        │付款，就要│        │        │        │        │      │
│    │        │        │砍掉其子之│        │        │        │        │      │
│    │        │        │手腳      │        │        │        │        │      │
├──┼────┼────┼─────┼────┼────┼────┼────┼───┤
│2   │96年7 月│戊○○  │謝金波之子│96年7 月│臺北縣中│12萬元  │12,000元│乙○○│
│    │24日11  │        │為朋友擔任│24日11時│和市景平│        │        │      │
│    │時許    │        │保證人，無│許      │路151 巷│        │        │      │
│    │        │        │法付款，遭│        │        │        │        │      │
│    │        │        │到綁架，要│        │        │        │        │      │
│    │        │        │戊○○付款│        │        │        │        │      │
│    │        │        │，才可放人│        │        │        │        │      │
├──┼────┼────┼─────┼────┼────┼────┼────┼───┤
│3   │96年9 月│甲○○  │甲○○之子│96年9 月│臺北縣中│2萬元   │5,000元 │丙○○│
│    │18日17  │        │之朋友向地│18日17時│和市景平│        │        │      │
│    │時許    │        │下錢莊借款│36分許  │路111 巷│        │        │      │
│    │        │        │，由其子擔│        │        │        │        │      │
│    │        │        │任保證人，│        │        │        │        │      │
│    │        │        │因該朋友無│        │        │        │        │      │
│    │        │        │法付款，故│        │        │        │        │      │
│    │        │        │將其子綁架│        │        │        │        │      │
│    │        │        │，要甲○○│        │        │        │        │      │
│    │        │        │付款      │        │        │        │        │      │
├──┼────┼────┼─────┼────┼────┼────┼────┼───┤
│4   │96年10月│己○○○│己○○○之│96年10月│臺北縣永│2萬9千元│2,000元 │丙○○│
│    │13日10  │        │子遭到綁架│13日某時│和市竹林│        │        │      │
│    │時許    │        │，要鍾陳淑│許      │路75巷口│        │        │      │
│    │        │        │媛支付贖款│        │        │        │        │      │
├──┼────┼────┼─────┼────┼────┼────┼────┼───┤
│5   │96年10月│丁○○  │丁○○之弟│96年10月│臺北縣中│8萬元   │15,000元│乙○○│
│    │23日10時│        │遭到綁架，│23日11時│和市秀朗│        │        │      │
│    │30分許  │        │，要丁○○│10分許  │橋頭旁  │        │        │      │
│    │        │        │支付贖款  │        │        │        │        │      │
├──┼────┼────┼─────┼────┼────┼────┼────┼───┤
│6   │96年10月│丁○○  │丁○○之弟│96年10月│臺北縣中│200元   │無      │丙○○│
│    │23日14  │        │遭到綁架，│23日15時│和市秀朗│        │        │      │
│    │時許    │        │，要丁○○│16分許  │橋頭旁  │        │        │      │
│    │        │        │支付尾款  │        │        │        │        │      │
└──┴────┴────┴─────┴────┴────┴────┴────┴───┘
附表二
┌──┬───────────────┬────┐
│編號│扣案物品                      │數量    │
├──┼───────────────┼────┤
│1   │現金                          │3200 元 │
├──┼───────────────┼────┤
│2   │行動電話（含門號0000000000號SI│1支     │
│    │M 卡1 張）                    │        │
├──┼───────────────┼────┤
│3   │匯款申請書回條聯（上載有匯款人│1張     │
│    │：丙○○，匯款金額：20萬元，收│        │
│    │款行：臺中商業銀行北太平分行，│        │
│    │受款人姓名：劉源青，收款人帳號│        │
│    │：000000000000 號）           │        │
├──┼───────────────┼────┤
│4   │黑色止滑墊                    │1個     │
└──┴───────────────┴────┘
上正本證明與原本無異
如不服本判決應於送達後10日內向本院提出上訴狀
                                      書記官  強梅芳
中　　華　　民　　國　　96　　年　　12　　月　　13　　日
